臺灣高等法院刑事判決
108年度上訴字第3565號
上  訴  人  
即  被  告  林怡吟  



上列上訴人因違反毒品危害防制條例等案件，不服臺灣新北地方
法院108年度審訴緝字第50號，中華民國108年8月16日第一審判
決（起訴案號：臺灣新北地方檢察署107年度偵字第25790號、10
7年度毒偵字第9361號、107年度偵字第25883號），提起上訴，
本院判決如下：
    主  文
上訴駁回。
    犯罪事實
一、林怡吟明知海洛因、甲基安非他命、愷他命分別係毒品危害
    防制條例第2 條第2 項第1 款、第2款、第3 款公告之第一
    級、第二級、第三級毒品，非經許可，不得持有，亦明知具
    有殺傷力之子彈，係屬槍砲彈藥刀械管制條例所管制之物品
    ，非經許可不得寄藏，竟基於持有第一級毒品純質淨重10公
    克以上、持有第二級毒品純質淨重20公克以上、持有第三級
    毒品純質淨重20公克以上、寄藏具殺傷力子彈之犯意，於民
    國107 年8 月3 日20時許，在桃園市龜山區某處，真實姓名
    年籍不詳、綽號「小玉」之成年女子，交付如附表二編號一
    所示之第一級毒品海洛因4 包（總淨重為105.95公克，總驗
    餘淨重為104.79公克，總驗前純質淨重為66.7公克）、附表
    二編號二所示之第二級毒品甲基安非他命11包（總淨重為51
    5.38公克，總驗餘淨重為515.25公克，總驗前純質淨重為48
    9.91公克）、附表二編號三所示之第三級毒品愷他命1 包（
    淨重為26.97 公克，驗餘淨重為26.86 公克，驗前純質淨重
    為26.7公克）、附表二編號四、五所示之具殺傷力非制式子
    彈共22顆（起訴書誤載為25顆，應予更正），予其暫時保管
    ，而同時持有、寄藏之。
二、嗣於107 年8 月3 日23時57分許，警至新北市○○區○○路000○
    0號「北國之春汽車旅館」執行臨檢而查獲，並當場扣得其
    前揭持有、寄藏之如附表二編號一至五所示之第一級、第二
    級、第三級毒品、具殺傷力非制式子彈，及與本案無關之吸
    食器6 個、電子磅秤2 臺、分裝袋78個、OPPO牌行動電話1 
    支，再經其同意採集尿液送檢驗後，鑑驗結果確呈可待因、
    嗎啡、安非他命、甲基安非他命陽性反應（所犯原審判決附
    表一編號二、三所示施用第一級、第二級毒品之罪暨定應執
    行刑部分，業已確定），而查悉上情。
三、案經新北市政府警察局三峽分局報請臺灣新北地方檢察署檢
    察官偵查起訴。
    理  由
一、程序部分：
  ㈠下列所引具傳聞性質之各項供述證據，經本院依法調查後，
    被告林怡吟未於言詞辯論終結前，就證據能力部分有所異議
    ，本院復查無該等證據有違背法定程序取得或顯不可信之情
    狀，依刑事訴訟法159條之5規定，應有證據能力；至本件認
    定事實所引用之非供述證據，並無證據證明係公務員違背法
    定程序所取得，亦無刑事訴訟法第159條之4顯有不可信之情
    況與不得作為證據之情形，且經本院於審判程序依法進行證
    據之調查、辯論，被告於訴訟上之程序權即已受保障，自得
    為判斷之依據。
  ㈡按刑事訴訟法第348條第1項規定，上訴得對於判決之一部為
    之，未聲明為一部者，視為全部上訴，乃於當事人之真意不
    甚明確時，依此規定，以確定其上訴之範圍，若當事人之真
    意甚為明確，即無適用此項規定之餘地。本件被告不服原審
    判決，提起第二審上訴，其上訴狀雖未聲明為一部上訴或全
    部上訴（本院卷第37頁、第41至43頁），惟於本院108年12
    月24日準備程序期日陳述上訴要旨時，業已表明「持有第一
    級毒品我2年10個月，我覺得判太重。施用第一級毒品和第
    二級毒品部分我不上訴，我確實有施用」等語（本院卷第11
    7頁），參以被告於108年9月22日所提刑事上訴理由狀內容
    觀之（本院卷第43頁），已載明「原審未考量被告雖持有毒
    品，然上開毒品均被告自行施用所購，原審量處之刑，顯有
    過重」，亦僅針對原判決持有毒品部分聲明其上訴理由，是
    被告所犯原審判決附表一編號二、三所示之罪暨定應執行刑
    部分，業已確定，本案僅就被告上訴範圍即犯罪事實一部分
    ，即原審認定附表一編號一所示部分予以審理，先予敘明。
二、上揭犯罪事實，業據被告林怡吟於警詢、偵查、原審及本院
    訊問時坦承不諱（見25883偵卷第7 至10頁、第74至75頁；
    審訴卷第203 頁、審訴緝字卷第32頁、第42至44頁、本院卷
    第119頁、第123至124頁），又本案於107 年8 月3 日23時5
    7分許為警查扣如附表二編號一、二、三所示之物送鑑驗後
    ，確實分別檢出第一級毒品海洛因成分（即附表二編號一所
    示粉塊4 包，總淨重為105.95公克，總驗餘淨重為104.79公
    克，總驗前純質淨重為66.7公克）、第二級毒品甲基安非他
    命成分（即附表二編號二所示白色晶體10包及淡黃色晶體1 
    包，總淨重為515.38公克，總驗餘淨重為515.25公克，總驗
    前純質淨重為489.91公克）、第三級毒品愷他命成分（即附
    表二編號三所示米黃色顆粒1 包，淨重為26.97 公克，驗餘
    淨重為26.86 公克，驗前純質淨重為26.7公克）一情，有法
    務部調查局濫用藥物實驗室107 年10月2 日調科壹字第1072
    3024400 號鑑定書、內政部警政署刑事警察局107 年9 月19
    日刑鑑字第1070084016號鑑定書各1份存卷可考（見25883偵
    卷第89頁、第91頁）；而為警查扣之子彈25顆，經送內政部
    警政署刑事警察局鑑定結果，認送鑑子彈22顆，均係非制式
    子彈，由口徑9mm 制式空包彈加裝直徑約8.9mm 金屬彈頭而
    成，經採樣7顆試射，可擊發，認具殺傷力；送鑑子彈3 顆
    ，均係非制式子彈，金屬彈殼組合直徑約8.9mm 金屬彈頭而
    成，經採樣1顆試射，可擊發，認具殺傷力，有該局107 年9
     月3 日刑鑑字第1070084167號鑑定書1 份及子彈鑑驗照片4
     張存卷可憑（見25790 偵卷第70頁）；再前揭所餘扣案未
    試射子彈共17顆，再經試射鑑定結果，雖均可擊發，其中14
    顆具殺傷力，其於3顆因動能不足，認不具殺傷力，有內政
    部警政署刑事警察局民國108年8月5日刑鑑字第1080070573
    號函可佐（見審訴緝字第50號卷第119頁），此外，並有自
    願受搜索同意書、新北市政府警察局三峽分局搜索扣押筆錄
    、扣押物品目錄表、新北市政府警察局三峽分局刑案現場勘
    察報告各1 份及查獲現場、扣案物品暨初步鑑驗照片共51張
    等存卷可參（見25883 偵卷第34頁、第35至36頁、第46至71
    頁；25790 偵卷第75至84頁），是被告前揭任意性自白既有
    上開證據足資補強，應堪信為真實。
三、按海洛因、甲基安非他命、愷他命分別屬毒品危害防制條例
    第2 條第2 項第1 款、第2 款、第3 款所定之第一級、第二
    級、第三級毒品，依法不得持有、施用。再按槍砲彈藥刀械
    管制條例第12條第4 項，係將「持有」與「寄藏」為分別之
    處罰規定，而寄藏與持有，皆係將物置於自己實力支配之下
    ，僅寄藏必先有他人之持有行為，而後始為之受「寄」代「
    藏」而已；故寄藏之受人委託代為保管，其保管之本身，亦
    屬持有。不過，此之持有係受寄之當然結果，故法律上宜僅
    就寄藏行為為包括之評價，不應另就持有行為予以論罪；寄
    藏與持有之界限，應以持有即實力支配係為他人或為自己而
    占有管領為判別準據。經查，被告持有扣案如附表二編號四
    、五所示具殺傷力非制式子彈之原因，係因「小玉」恐為警
    執行臨檢而緝獲，乃交付該子彈予被告暫時代為保管，而非
    被告為自己占有管領該子彈等情，業經被告供述明確（見審
    訴卷第203 頁、本院卷第123頁）。是核被告所為，係犯毒
    品危害防制條例第11條第3 項之持有第一級毒品純質淨重10
    公克以上罪、同條例第11條第4 項之持有第二級毒品純質淨
    重20公克以上罪、同條例第11條第5 項之持有第三級毒品純
    質淨重20公克以上罪及槍砲彈藥刀械管制條例第12條第4 項
    之未經許可寄藏子彈罪；以一行為同時持有第一級毒品
    純質淨重10公克以上、持有第二級毒品純質淨重20公克以上
    、持有第三級毒品純質淨重20公克以上、未經許可寄藏子彈
    ，觸犯四罪名，為想像競合犯，依刑法第55條前段之規定，
    應從一重之持有第一級毒品純質淨重10公克以上罪處斷；公
    訴意旨認被告持有毒品與寄藏子彈之行為間，犯意各別、行
    為互殊，應予分論併罰等語，容有誤會，附此敘明。此外，
    被告於警詢及偵查中並未提供交付毒品、子彈之「小玉」真
    實姓名、年籍資料，供檢警追查上述毒品及子彈之來源，自
    亦無毒品危害防制條例第17條第1 項、槍砲彈藥刀械管制條
    例第18條第4 項規定之適用，併予說明。
四、被告上訴意旨略以：原審未考量被告雖持有毒品，然上開毒
    品均被告自行施用所購，原審量處之刑顯有過重；伊確實持
    有持子彈跟毒品，是朋友「小玉」寄放，持有第一級毒品判
    2年10個月太重，請求撤銷原判決，並量處適當之刑等語。
    按刑之量定，乃法律賦予法院自由裁量之事項，倘於科刑時
    ，已以行為人之責任為基礎，並斟酌刑法第57條所列各款事
    項，而未逾越法定刑度，即難謂違法（最高法院100 年度台
    上字第5301號判決意旨參照）。原判決已於理由中審酌被告
    明知毒品、子彈對生命、身體及社會治安所生之影響，竟仍
    持有相當數量之海洛因、甲基安非他命及愷他命毒品，又非
    法持有具殺傷力之子彈，犯罪所生危害非輕，應予非難；惟
    兼衡被告犯後坦承犯行之態度，並參以其素行、犯罪之動機
    、目的、手段、情節、國中畢業之智識程度、家庭經濟狀況
    勉持之生活狀況、持有毒品、子彈之時間與數量，及公訴人
    建請判處被告之刑度等一切情狀，量處如附表一編號一所示
    之刑，並就併科罰金部分（此包含持有毒品及寄藏子彈之考
    量），依刑法第42條第3 項前段規定諭知如易服勞役之折算
    標準；另說明扣案如附表二編號一、二、三所示之海洛因4 
    包（總淨重為105.95公克，總驗餘淨重為104.79公克，總驗
    前純質淨重為66.7公克）、甲基安非他命11包（總淨重為51
    5.38公克，總驗餘淨重為515.25公克，總驗前純質淨重為48
    9.91公克）、愷他命1 包（淨重為26.97 公克，驗餘淨重為
    26.86 公克，驗前純質淨重為26.7公克），為本案被告犯行
    查獲之毒品，應依毒品危害防制條例第18條第1 項前段及刑
    法第38條第1 項規定，於被告所犯該罪主文項下諭知沒收銷
    燬及沒收（因檢驗需要而經取用滅失之毒品部分，不再宣告
    沒收銷燬，附此敘明），包裝前開毒品之包裝袋16只，因無
    從與毒品完全分離，而應均與毒品併同沒收銷燬；並說明扣
    案之吸食器6 個、電子磅秤2 臺、分裝袋78個、OPPO牌行動
    電話1 支，然無證據足資證明該等扣案物係被告所有或與被
    告本案犯行相關，亦非違禁物或依法應沒收之物，自無從於
    本案宣告沒收；另附表二編號四、五所示之具有殺傷力之子
    彈22顆（原先為警扣得25顆子彈，惟均因鑑定需要而試射完
    畢，原審判決誤載尚餘17顆，應予更正），該試射部分所餘
    已非原貌之彈頭、彈殼，失子彈之效能，已不具殺傷力，自
    難認係違禁物，故不予宣告沒收，所為事實之認定及刑之量
    定，並無違反經驗法則、論理法則、比例原則，或其他逾越
    法律所規定範圍，亦或濫用權限之情事。況以扣案如附表二
    編號一至三所示毒品數量非少，而持有第一級毒品純質淨重
    10公克以上罪之最輕法定本刑為1年以上有期徒刑，原審就
    被告所犯一行為同時持有第一級毒品純質淨重10公克以上、
    持有第二級毒品純質淨重20公克以上、持有第三級毒品純質
    淨重20公克以上、未經許可寄藏子彈等罪名，依想像競合犯
    論處後，僅量處有期徒刑2年10月，併科罰金新臺幣15萬元
    之刑度，已屬從輕而無量刑過重之情形；此外，原判決事實
    所認定被告持有之扣案毒品，亦核與被告施用毒品行為無涉
    ，業經被告供述於卷（見25790偵卷第66頁背面）。從而被
    告空以前揭詞情提起上訴，為無理由，應予駁回。
五、被告業經合法傳喚，有本院送達證書在卷可憑（本院卷第13
    3頁），其無正當理由不到庭，爰不待其陳述，逕為一造辯
    論之判決。
據上論斷，應依刑事訴訟法第371條、第368 條，判決如主文。
中　　華　　民　　國　　109 　年　　1 　　月　　21　　日
                  刑事第十三庭審判長法  官  王國棟
                                    法  官  許永煌
                                    法  官　呂煜仁
以上正本證明與原本無異。
如不服本判決，應於收受送達後20日內向本院提出上訴書狀，其
未敘述上訴之理由者並得於提起上訴後20日內向本院補提理由書
（均須按他造當事人之人數附繕本）「切勿逕送上級法院」。 
                                    書記官　林廷佳
中　　華　　民　　國　　109 　年　　1 　　月　　21　　日
附錄：本案論罪科刑法條全文
毒品危害防制條例第10條
施用第一級毒品者，處 6 月以上 5 年以下有期徒刑。
施用第二級毒品者，處 3 年以下有期徒刑。
毒品危害防制條例第11條
持有第一級毒品者，處 3 年以下有期徒刑、拘役或新臺幣 5 萬
元以下罰金。
持有第二級毒品者，處 2 年以下有期徒刑、拘役或新臺幣 3 萬
元以下罰金。
持有第一級毒品純質淨重十公克以上者，處 1 年以上 7 年以下
有期徒刑，得併科新臺幣 1 百萬元以下罰金。
持有第二級毒品純質淨重二十公克以上者，處 6 月以上 5 年以
下有期徒刑，得併科新臺幣 70 萬元以下罰金。
持有第三級毒品純質淨重二十公克以上者，處 3 年以下有期徒
刑，得併科新臺幣 30 萬元以下罰金。
持有第四級毒品純質淨重二十公克以上者，處 1 年以下有期徒
刑，得併科新臺幣 10 萬元以下罰金。
持有專供製造或施用第一級、第二級毒品之器具者，處 1 年以
下有期徒刑、拘役或新臺幣 1 萬元以下罰金。
槍砲彈藥刀械管制條例第12條
未經許可，製造、販賣或運輸子彈者，處 1 年以上 7 年以下有
期徒刑，併科新台幣 500 萬元以下罰金。
未經許可，轉讓、出租或出借子彈者，處 6 月以上 5 年以下有
期徒刑，併科新台幣 300 萬元以下罰金。
意圖供自己或他人犯罪之用，而犯前二項之罪者，處 3 年以上
10 年以下有期徒刑，併科新台幣 700 萬元以下罰金。
未經許可，持有、寄藏或意圖販賣而陳列子彈者，處 5 年以下
有期徒刑，併科新台幣 300 萬元以下罰金。
第 1 項至第 3 項之未遂犯罰之。

附表一
編號 犯罪事實 宣告刑、沒收及沒收銷燬 一  事實欄一 林怡吟持有第一級毒品純質淨重十公克以上，處有期徒刑貳年拾月，併科罰金新臺幣拾伍萬元，罰金如易服勞役，以新臺幣壹仟元折算壹日。扣案如附表二編號一至二所示之物均沒收銷燬；扣案如附表二編號三所示之物沒收。 
附表二
編號 扣案物品名稱 鑑驗結果/ 數量 一 粉塊 含有第一級毒品海洛因成分，4包（總淨重為105.95公克，總驗餘淨重為104.79公克，總驗前純質淨重為66.7公克） 二 白色或淡黃色晶體 含有第二級毒品甲基安非他命成分，11包（總淨重為515.38公克，總驗餘淨重為515.25公克，總驗前純質淨重為489.91公克）  三 米黃色顆粒 含有第三級毒品愷他命成分，1 包（淨重為26.97 公克，驗餘淨重為26.86 公克，驗前純質淨重為26.7公克） 四 口徑9mm 制式空包彈加裝直徑約8.9mm 金屬彈頭而成之非制式子彈 認具殺傷力，21顆（原先為警扣得22顆子彈，均已試射完畢） 五 金屬彈殼組合直徑約8.9mm 金屬彈頭而成之非制式子彈 認具殺傷力，1顆（原先為警扣得3顆子彈，均已試射完畢）